行　政　法　院　判　決　　　　　　　　　　　　　八十八年度判字第三三四二號
　　再 審原 告　甲○○
　　再 審被 告　乙○○
右當事人間因退休事件，再審原告對本院中華民國八十七年九月三日八十七年度判字
第一八○四號判決提起再審之訴，本院判決如左︰
　　主  文
再審之訴駁回。
　　事  實
緣再審原告原任乙○○科長，其屆齡退休案前經再審被告於民國七十二年十二月十五
日以七二台楷特三字第○九七五號函核定自七十三年二月一日生效，並依其任職年資
二十四年六個月之標準，按其最後在職之等級第九職等年功俸四階六五○俸點，核給
月退休金百分之八十四在案。再審被告爰依規定按其退休等級依各年度之全國軍公教
員工待遇支給要點之公務人員俸額標準所定之俸額標準之百分之八十四核發月退休金
。惟再審原告認為月退休金依六十八年一月二十四日修正公布之公務人員退休法第八
條規定，除實領本俸外，尚應包括其他現金給與，即現職同等級人員之職務加給及專
業加給，而多次致函再審被告陳情；並於八十四年底、八十五年五月間先後提起訴願
、再訴願，均經程序駁回後，再審原告於八十五年十月間復提起訴願，亦經駁回在案
。茲再審原告於八十六年四月十四日再致函再審被告並副知該部退撫司司長，為訴請
限於八十六年六月三十日以前，依法追補迄未發給實授九職等科長級之職務及專業加
給等其他現金給與之月退休金，逾限將委請律師指控違法剋扣之事證，追訴再審被告
之刑責，案經再審被告研酌，以該案所陳事項與其原訴願、再訴願之標的相同，且再
審被告於八十五年十月十八日以八五台特二字第一三七一六一九號書函答復再審原告
時已明：爾後再審原告如再以同一案由陳情，該部將不再函復，爰將該案予以簽存
，未另函復。再審原告不服，循序提起訴願、再訴願及行政訴訟，均遭駁回。再審原
告對確定之判決，提起再審之訴。茲摘兩造訴辯意旨如次：
再審原告起訴意旨略以︰本案判決乃以再審原告依法均無准予追補違法剋扣月俸額之
其他現金給與的職務及專業加給之月退休金之相關規定。本件再審原告不能舉證證明
其請求追補發給實授九職等科長級之職務及專業加給等其他現金給與之月退休金，有
任何准予追補發給之法令依據。再審被告之不行為，經依法認定為否准其請求之處分
，於法自無不合。訴願駁回之結果，尚無不合。再訴願決定，以無理由駁回再審原告
再訴願之訴，於法亦無違誤，均應予以維持。如此認事用法，證諸再審原告指訴所附
八十四年七月十八日簽發之國月退台字第五七五六號退休金證書核定事實及法條依據
，均皆明顯錯誤。再審原告之退休案，經依再審被告於七十二年十二月十五日，以七
二台楷特三字第○九七五號函，核定自七十三年二月一日起，以實授荐任九職等科長
級屆齡退休生效，並依其任職年資二十四年六個月之標準，按月照在職之同職等人員
月俸額百分之八十四給與月退休金。實則再審被告歷年僅以再審原告第九職等年功俸
六五○俸點單項俸給折算百分之八十四，權充法定月俸額，明顯違背原公務人員退休
法第八條第一項立法明文解釋月俸額，除實領本俸外，應包括其他現金給與。同條第
二項之立法授權另訂其他現金給與設定條文，由於依法窒礙難行，十餘年來而未訂定
，已於八十二年一月二十日隨同修正現行之公務人員退休法之公布而修廢消失。再審
被告已無法定理由，拒付再審原告最後在職實領法定現金給與職務及專業加給之月退
休金之依據。再審被告發給再審原告國月退台字第五七五六號「公務人員月退休金證
書」，其「起算年月」欄內填註再審被告核定再審原告自七十三年二月起，再以「依
據法規」欄說明，係依原公務人員退休法第六條第四項立法明訂月退休金，按月照在
職之同職等人員月俸額百分之八十四給與。茲再檢附再審被告發給再審原告八十七年
元至六月之月退休金通知單，乃以第九職等年功俸六五○俸點單項俸給三八、一六○
元，權充法定月俸額。再以百分之八十四折成俸，連同本人及眷屬實物代金與眷補費
，總共給與再審原告半年月退休金貳拾萬壹仟伍佰肆拾元，在所附月退休金支付登
記表郵局簽章付訖記載極為詳盡。卻未給與再審原告最後在職實領現金給與職務及專
業加給等其他現金給與之月退休金。法之所載，十分明顯。依法言法，其違法剋扣之
事實，彰彰明甚，歷歷在目。在民主憲政體制的國家，這還不能依法訴請「追補發給
」之依據嗎﹖且原判決就再審被告核發之國月退台字第五七五六號「公務人員月退休
金證書」，漏未審酌。綜上列陳，合依行政訴訟法第二十八條第一款、第七款及第十
款提起再審之訴等語。
再審被告答辯意旨略以︰再審原告訴稱再審被告七十二年十二月十五日七二台楷特三
字第○九七五號函核定再審原告之退休案，違背公務人員退休法第八條第一項規定、
再審被告核發之國月退台字第五七六五號「公務人員月退休金證書」未給與再審原告
最後在職實領現金給與職務及專業加給等其他現金給與之月退休金等節，經查再審原
告對上開再審處分若有爭執，應於各該行政處分送達之次日起三十日內，提起訴願，
循行政救濟途逕請求救濟，逾越法定訴願期限後，該行政處分即告確定，當事人自不
得對已確定之行政處分再行爭執；且上開處分與本件原處分內容不同，非本件審理範
圍，鈞院八十七年度判字第一八○四號判決已予指明，再審原告復執前詞提起再審之
訴，於法顯有未合。茲以本件再審原告並未提出新事證或新理由，鈞院原判決適用法
規並無錯誤，亦無未經斟酌之重要證物，再審原告之訴顯無理由，請予駁回等語。
　　理  由
本件再審原告原任乙○○科長，其屆齡退休案前經再審被告於民國七十二年十二月十
五日以七二台楷特三字第○九七五號函核定自七十三年二月一日生效，並依其任職年
資二十四年六個月之標準，按其最後在職之等級第九職等年功俸四階六五○俸點，核
給月退休金百分之八十四在案。再審被告爰依規定按其退休等級依各年度之全國軍公
教員工待遇支給要點之公務人員俸額標準表所定之俸額標準之百分之八十四核發月退
休金。惟再審原告認為月退休依公務人員退休法第八條規定，除實領本俸外，應包括
其他現金給與，即現職同等級人員之職務加給及專業加給，而多次致函被告陳情，並
於八十四年底、八十五年五月間先後提起訴願、再訴願，均經程序駁回後，再審原告
於八十五年十月間復提起訴願，亦經再審被告以程序不合法駁回在案。茲再審原告於
八十六年四月十四日再致函乙○○並副知該部退撫司司長，為訴請限於八十六年六月
三十日以前，依法追補迄未發給實授九職等科長級之職務及專業加給等其他現金給與
之月退休金，逾限將委請律師指控違法剋扣之事證，追訴再審被告之刑責，案經再審
被告研酌，以該案所陳事項與其原訴願、再訴願之標的相同，且再審被告於八十五年
十月十八日以八五台特二字第一三七一六一九號書函答復再審原告時已明：爾後再
審原告如再以同一案由陳情，再審被告將不再函復，爰將該案予以簽存，未另函復。
再審被告此項不行為，係否准伊請求追補迄未給與實授九職等科長級之職務及專業加
給等其他現金給與之月退休金之行政處分，經循序提起訴願、再訴願及行政訴訟，均
遭駁回。再審原告乃依行政訴訟法第二十八條第一款、第七款及第十款之規定提起再
審。按行政訴訟法第二十八條第一款所規定「適用法規顯有錯誤者」，係指確定判決
違背法規或現存判例解釋者而言。本件再審原告於前訴訟程序所據以主張適用之六十
八年一月二十四日修正公佈之公務人員退休法第六條第四項所指之月退休金計算基礎
之「月俸額」，依同法第八條固規定「本法所稱月俸額，包括實領本俸及其他現金給
與。前項其他現金給與之退休金應發給數額，由考試院會同行政院定之。」，惟因考
試院與行政院迄未會同訂定公務人員退休金其他現金給與之應發給數額辦法，再審被
告無從據以執行，而中華民國七十年六月十二日行政院訂頒之全國軍公教人員待遇支
給辦法第七條則對工作津貼及軍職幹部服勤加給、主管助金，不列入退（役）保險
俸額內計算，上開規定，並經司法院釋字第二四六號解釋，認「乃係斟酌國家財力、
．．．等而為者，尚未逾越立法或立法授權之裁量範圍，與憲法並無牴觸。」嗣立法
院乃於八十一年十二月二十九日審議公務人員退休法部分條文修正草案時，通過刪除
該項其他現金給與規定，並作成附帶決議：「早期退休之公務人員，由於考試院及行
政院迄未依據原法第八條第二項訂定『其他現金給與』數額，致其權益遭受嚴重傷害
。本法修正通過後早期退休公務人員之權益，應由政府給與合理補償。」再審被告及
行政院人事行政局等有關機關，乃依據上開立法院之附帶決議，與財、主機關及退休
人員代表研商合理之補償方案，嗣於八十三年十一月二十三日在行政院人事行政局、
主計處、財政部及再審被告與退休人員代表協調會上，對於補償標準終於達成初步之
共識，同意按同等級現職人員本俸之相當百分比訂定補償標準，並決議由行政院人事
行政局會同有關機關精算後提出結論。案經行政院人事局協調財主機關及省市政府數
度會商獲致共識意見，簽奉行政院核可，決定按退休、撫卹、資遣人員八十五年度同
等級現職公務人員俸額百分之十五作為每一基數之補償金額，再乘以退休年資應領一
次退休金基數之標準計算，並分三年發給。經行政院於八十四年七月三日以台八十四
人政給二四四八八號函將上述有關公教人員退休金其他現金給與補償標準暨其相關意
見函送考試院，考試院即交由再審被告據以擬具「公教人員退休金其他現金給與補償
金發給辦法草案」，商得教育部、行政院人事行政局及省市政府同意後，報經考試院
於八十四年九月十四日院會審議通過，並於八十四年十月十七日與行政院會銜發布施
行，以為發放補償金之依據，並解決政府長久以來無法訂定發給其他現金給與應發給
數額之問題。是則，確定判決認再審原告主張另依六十八年一月二十四日修正公佈之
公務人員退休法第六條第四項及第八條第一項規定，准予「追補違法拒補剋扣月俸額
之其他現金給與之職務及專業加給之月退休金等情，於法無據，而駁回再審原告在前
訴訟之請求，其適用法規，並無錯誤。次按所謂當事人發見未經斟酌之證物或得使用
該證物，係指在前訴訟中不知有此項證物或不能利用此項證物，今始發見或始得使用
者而言（本院五十一年裁字第三六號判例參照）。再審原告所提出之再審被告國月退
台字第五七五六號月退休金證書，於前訴訟程序中早已存在、並經提出在，即無今
始知其存在或始得予以利用之情形，自與行政訴訟法第二十八條第十款之規定不合。
此外，再審原告並未明為原確定判決基礎之證物有何偽造或變造者，則其依同法條
第七款提起再審之訴。亦屬無據。是本件再審之訴，難認有再審理由，應予駁回。
據上論結，本件再審之訴為無再審理由，爰依行政訴訟法第三十三條、民事訴訟法第
五百零二條第二項判決如主文。
中    華    民    國     八十八      年      八      月     二十七      日
                    行 政 法 院 第 四 庭
                                審 判 長 評  事      葉  振  權
                                         評  事      姜  仁  脩
                                         評  事      吳  錦  龍
                                         評  事      吳  明  鴻
                                         評  事      陳  光  秀
右  正  本  證  明  與  原  本  無  異
                                         法院書記官  葛  雅  慎
中    華    民    國     八十八      年      八      月      三十       日
